【裁判字號】    89,易,1558
【裁判日期】    890907
【裁判案由】    詐欺
【裁判全文】
臺灣板橋地方法院刑事判決                        八十九年度易字第一五五八號
    公  訴  人  臺灣板橋地方法院檢察署檢察官
    被      告  甲○○
右列被告因詐欺案件，經檢察官提起公訴（八十九年度偵字第四五七０號），本院判
決如左：
    主  文
甲○○共同意圖為自己不法之所有，以詐術使人將本人之物交付未遂，累犯，處拘役
拾陸日。
扣案銀質鍍金項鍊－索股鍊及電刻機鍊各壹條均沒收。
    事  實
一、甲○○前因犯偽造文書罪、麻藥罪，經本院判處有期徒刑八月、五月，並定應執
    行刑一年確定，自民國八十六年十一月二十一日入監執行，於八十七年三月二十
    六日假釋付保護管束，於八十七年六月十九日縮刑期滿以已執行完畢論（於本件
    構成累犯）。仍不知悔改，明知姓名年籍不詳綽號「阿喜」之成年男子所有之銀
    質鍍金項鍊二條（一條係索股鍊，一條係電刻機鍊），均非真正之金項鍊，竟與
    該綽號「阿喜」之人基於意圖為自己不法所有之犯意聯絡及行為分擔，於八十九
    年二月二十八日凌晨一時四十分許，持上開銀質鍍金項鍊二條，至臺北縣新莊市
    ○○路七號「新富當鋪」，由「阿喜」開車在外把風接應，甲○○則持上開二條
    銀質鍍金項鍊進入該當鋪內交予負責人乙○○，佯以該等項鍊是真的欲加典當，
    惟因該等項鍊成色不純，與真品差距太大，遂為乙○○所識破，並告知甲○○前
    開二條項鍊是假的，然甲○○仍佯稱該等二條項鍊是真的，適上址「新富當鋪」
    客廳內正有一位便衣警員在查案，聽到乙○○說項鍊是假的即出來查看，甲○○
    即因心虛而往外跑，乙○○即和該警員出去追，在當鋪外一百公尺抓到甲○○，
    甲○○以上開持假項鍊之方法向該當鋪典當，著手實施詐欺行為，尚未得手之際
    即被查獲而未遂。
二、案經臺北縣警察局新莊分局報告臺灣板橋地方法院檢察署檢察官偵查起訴。
    理  由
一、訊據被告甲○○固坦承於右開時地和綽號「阿喜」之成年男子，由「阿喜」交予
    彼扣案之項鍊二條，「阿喜」開車在該當鋪外等候，彼則進入「新富當鋪」向負
    責人乙○○典當，尚未得款即被警查獲等情，惟堅詞否認有何詐欺取財犯行，辯
    稱：「我不知上開扣案之項鍊是假的。」云云。惟查：右揭被告如何進入新富當
    舖持扣案之項鍊要求典當及當鋪負責人察覺該等項鍊並非純金項鍊，且由之前在
    內之警員出來將被告查獲等事實，迭據證人即新富當舖負責人乙○○於警訊及本
    院八十九年八月三日調查時指訴歷歷，並有銀質鍍金項鍊二條扣案足資佐證。又
    該等項鍊經送法務部調查局檢驗結果，上開二條項鍊均為銀質鍍金項鍊等情，此
    有本院卷附該局八十九年五月二十二日（８９）陸字第８９０３４８９５號檢驗
    通知書一紙附卷可稽（見本院卷），是被告與「阿喜」持銀質鍍金項鍊欲典當款
    項，自屬施用詐術無疑。參以，被告自承見到有便衣警員出來，彼就立刻往外逃
    逸等情，益徵被告對於該等扣案項鍊是假的，顯有認識。況被告於偵查中坦承「
    阿喜」交予彼扣案項鍊時，彼有懷疑該等項鍊是假的，及彼持該等項鍊去典當有
    騙人之意等語（見偵查卷第十六頁反面、二十九頁、三十五頁），足見被告對於
    所典當之扣案項鍊二條係假的，應有認識，堪以認定。被告辯稱彼不知該等項鍊
    是假的云云，顯係卸責之虛詞，不足採信。再被告自承與「阿喜」並非熟識，則
    被告既已對該等項鍊存疑，仍在未知悉該項鍊來源之情況下，未質問「阿喜」該
    等項鍊是如何而來？復未要求「阿喜」同在當鋪內而代為典當，若謂彼二人間並
    無詐欺犯意之聯絡及行為之分擔，實難令人置信，故被告空言不知項鍊係假的云
    云，應屬事後圖卸刑責之詞，殊無可採。本件事證明確，被告犯行堪以認定，應
    予依法論科。
二、被告持前開扣案銀質鍍金項鍊後佯充真金項鍊向被害人乙○○典當款項，嗣經警
    查獲始未得手，核被告所為，係犯刑法第三百三十九條第三項、第一項之詐欺取
    財未遂罪。被告與「阿喜」之成年男子間就上開詐欺取財未遂之犯行，有犯意聯
    絡及行為分擔，應論以共同正犯。又被告既已著手於詐欺取財之行為，惟未得手
    ，亦應論以未遂，並依同法第二十六條前段之規定減輕其刑。查被告前曾有事實
    欄所載之犯罪科刑執行情形，有臺灣高等法院檢察署刑案紀錄簡覆表在卷可稽，
    其受有期徒刑之刑執行完畢後，五年以內再犯有期徒刑以上之本罪，為累犯，應
    依法加重其刑，並依法先加後減之。爰審酌被告詐欺犯行尚未得手，及其犯罪之
    動機、手段、犯罪所生之損害尚微及犯罪後猶飾詞卸責之態度，且被告前經臺灣
    板橋地方法院檢察署檢察官羈押十六日等一切情狀，量處如主文所示之刑，以資
    懲儆。扣案之銀質鍍金項鍊－索股鍊及電刻鍊各一條，被告供稱係共同正犯「阿
    喜」所有，是該等項鍊係被告所有供犯罪所用之物，爰依刑法第三十八條第一項
    第二款之規定宣告沒收。
據上論斷，應依刑事訴訟法第二百九十九條第一項前段，刑法第二十八條、第三百三
十九條第一項、第三項、第四十七條、第二十六條前段、第三十八條第一項第二款，
罰金罰鍰提高標準條例第一條前段，判決如主文。
本案經檢察官呂永魁到庭執職務
中      華      民      國  八十九    年      九      月      七      日
                                臺灣板橋地方法院刑事第四庭
                                      法  官  許必奇
右正本證明與原本無異。
如不服本判決，應於判決送達後十日內向本院提出上訴狀 (應附繕本) ，上訴於
臺灣高等法院。
                                      書記官  高玉彬
中      華      民      國    八十九    年      九      月      八      日
附錄：刑法第三百三十九條。
刑法第三百三十九條
意圖為自己或第三人不法之所有，以詐術使人將本人或第三人之物交付者，處五年以
下有期徒刑、拘役或科或併科一千元以下罰金。
以前項方法得財產上不法之利益或使第三人得之者亦同。
前二項之未遂犯罰之。


司法院資訊處製作；財團法人民間司法改革基金會備份。
